【裁判字號】    96,醫,5
【裁判日期】    970930
【裁判案由】    侵權行為損害賠償
【裁判全文】
臺灣板橋地方法院民事判決                 96年度醫字第5號
原      告  乙○○
訴訟代理人  丙○○
被      告  甲○○
訴訟代理人  周福珊律師
            賴玉梅律師
            王嘉斌律師
上列當事人間請求侵權行為損害賠償事件，經本院於民國97年9
月25日言詞辯論終結，判決如下：
    主  文
原告之訴及其假執行之聲請均駁回。
訴訟費用由原告負擔。
    事實及理由
一、本件原告起主張：
  (一)原告謝淑玲因懷孕，於民國（以下同）94年10月21日至臺北
    縣土城市郭岳彰婦產科診所產檢，因原告認為被告所經營之
    北城婦幼醫院規模較大、設備較完善，遂自94年12月26日起
    改往被告經營之北城婦幼醫院進行前檢查。自94年12月26日
    起至95年5 月10日止，原告先後至北城婦幼醫院由被告甲○○醫師進行九次產前檢查，其過程如下：
  第一次產檢：94年12月26日，係懷孕第18週又5 天（因第一
    次使用健保卡看診，故媽媽手冊無紀錄），被告由超音波圖
    告知第一胎為男生，心跳心音均正常，且列印超音波照片一
    張（原證一），被告並回答：嗯，都OK！
  第二次產檢：95年1 月23日，係懷孕第22週又5 天，被告由
    超音波圖告知胎兒無唇顎裂，同時闡明手腳正常，心跳心音
    正常，並說明五官位置，且列印超音波照片一張（原證二）
    ，本次產檢各項紀錄詳記於媽媽手冊，無任何注意事項，一
    切正常，並預定下一次產檢日期。
  第三次產檢：95年2 月20日，係懷孕第26週又4 天，被告以
    3D超音波技術轉換多角度觀察，原告夫妻詢問胎兒手腳都正
    常嗎？被告再次回答都正常，心跳心音也正常，並列印3D照
    片（原證三），本次產檢各項紀錄詳記於媽媽手冊，無任何
    注意事項，一切正常，並預定下一次產檢日期。
  第四次產檢：95年3 月13日，係懷孕第29週又5 天，被告以
    3D超音波技術轉換多角度觀察，被告告以：嗯，都正常，心
    跳心音正常，胎兒超音波圖為雙手高舉至前，被告並列印3D
    照片（原證四），本次產檢各項紀錄詳記於媽媽手冊，無任
    何注意事項，一切正常，並預定下一次產檢日期。
  第五次產檢：95年3 月27日，係懷孕第31週又5 天，被告以
    3D超音波技術轉換多角度觀察，告以：嗯，都正常，心跳心
    音正常，胎兒超音波圖為雙手高舉至前，並列印3D照片（原
    證五），本次產檢各項紀錄詳記於媽媽手冊，無任何注意事
    項，一切正常，並預定下一次產檢日期，並要求原告乙○○
    控制體重。
  第六次產檢：95年4 月10日，係懷孕第33週又5 天，被告以
    3D超音波技術轉換多角度觀察，告以：嗯，都正常，心跳心
    音正常，胎兒超音波圖為手臂五官，並列印3D照片（原證六
    ），本次產檢各項紀錄詳記於媽媽手冊，無任何注意事項，
    一切正常，並預定下一次產檢日期，並再指出希望原告乙○○控制體重。
  第七次產檢：95年4 月27日，係懷孕第36週0 天，被告以3D
    超音波技術轉換多角度觀察，告以：嗯，都正常，心跳心音
    正常，本次未列印超音波照片，本次產檢各項紀錄詳記於媽
    媽手冊，無任何注意事項，一切正常，並預定下一次產檢日
    期。
  第八次產檢：95年5 月4 日，係懷孕第37週，被告以3D超音
    波技術轉換多角度觀察，告以：嗯，都正常，心跳心音正常
    ，本次亦未列印超音波照片，本次產檢各項紀錄詳記於媽媽
    手冊，無任何注意事項，一切正常，並預定下一次產檢日期
    。
  第九次產檢：95年5 月10日，係懷孕第38週0 天，被告以3D
    超音波技術轉換多角度觀察，告以：嗯，都正常，心跳心音
    正常，本次亦未列印超音波照片，本次產檢各項紀錄詳記於
    媽媽手冊，無任何注意事項，一切正常，被告告知原告準備
    生產。
    以上所述產檢過程，有原告謝淑玲之中央健康保險局保險對
    象門診就醫記錄明細表（原證七）、孕婦健康手冊（原證八
    ）及胎兒超音波照片可稽。
  (二)嗣至95年5 月14日下午2 時，原告前往北城醫院待產，被告
    在聽完胎心音後，竟忽然向原告表示胎兒之胎心音過慢異常
    ，並緊急告知排定於下午5 點進產房即刻剖腹生產，簽好手
    術同意書後，5 點準時進手術房，原告配偶丙○○在產房外
    等候至5 時45分後，護士忽然緊急請丙○○進手術房，被告
    甲○○請丙○○看男嬰雙手，呈現雙手短小，雙手腕骨內翻
    ，且雙手長短比例不均，明顯的雙手畸形異常。丙○○當時
    問被告：「為    何會這樣？不是產檢都沒問題嗎？」不料
    被告刻意迴避原告之質疑，而僅表示必需緊急轉診。被告隨
    即將男嬰轉診至永和耕莘醫院，在車上護士一度找不到心臟
    位置，後來才發現胎兒為右心位（心臟在右邊），到達永和
    耕莘醫院後，經醫生初步檢查，發現心雜音嚴重，因設備不
    足而建議轉送至臺大醫院。在轉送至臺大醫院時，車上護士
    小姐一樣找不到心臟位置。到達臺大醫院隨即做初步全身檢
    查，發現男嬰心臟有嚴重心雜音並於兩天後做心臟斷層掃描
    及各器官檢查，檢查結果如下（原證九）：
  ASD 心房中膈缺損、VSD 心室中膈缺損、主動脈狹窄、開放
    性動脈管、心臟為右心位。
  肺臟發育不全（無右邊全肺臟及肺動脈等）。'
  雙手畸形，雙手橈骨未發育，手指四隻長短不均，手掌比例
    異常，且手腕內翻，右手較一般短且肘骨無法正常彎曲（原
    證十）。
  檢查為Holt-Oram氏症候群之重症病歷。
    胎兒自95年5 月14日出生後（取名：簡宇廷）隨即轉院至臺
    大醫院治療至96年4 月19日過世（原證十一），一直留在臺
    大醫醫院加護病房治療，期間至少經歷兩次心臟手術、肺部
    感染、未曾間斷的抗生素治療等，小小身軀即已插滿醫療管
    ，不僅男嬰承受身體上的巨大痛處，原告夫婦亦承受極大精
    神及生理上之壓力，且若非健保制度的嘉惠，以簡宇廷出生
    至死亡，至少已花費571 萬多元醫藥費（原證十二），原告
    夫婦所承    受之壓力實難以言喻。
  (三)被告有可歸責事由而未發現胎兒為嚴重畸型：
    依相關文獻記載「在妊娠20周之後，胎兒的各項器官結構已
    經完全成形且大小足以辨識了。因此多數的先天性異常，包
    括外觀、腦部及神經管、心臟、各個內臟、性器官及肢體異
    常。絕大部分都可以準確的診斷出來。而隨著超音波的解析
    度愈來愈精密，加上操作技巧愈來愈純熟，有許多的異常甚
    至可以在12至14週就提早被診斷出來（例如心臟及腦部）」
    、「對於一般非高危險群孕婦而言，２Ｄ平面超音波就很足
    夠了，…大約80％﹣90％的外觀結構異常及器官缺陷可以被
    診斷出來」，可供參酌（原證十三），故本件原告所產下之
    男嬰簡宇廷，不僅心臟缺損，而是心臟已是右心位（心臟在
    右邊），且無右邊肺臟，雙手嚴重畸形，被告竟於九次產檢
    均告知胎兒正常，顯有嚴重疏失。
  (四)被告已侵害原告之權利：
    按懷孕婦女經診斷或證明有醫學上理由，足以認定胎兒有畸
    型發育之虞者，得依其自願，施行人工流產；又懷孕婦女施
    行產前檢查，醫師如發現有胎兒不正常者，應將實情告知本
    人或其配偶；認為有施行人工流產之必要時，應勸其施行人
    工流產，優生保健法第9 條第1 項第4 款、第11條第2 項分
    別定有明文。婦女於妊娠期間，發生前開法條所定「醫師發
    現有胎兒不正常」情形時，法律即課以醫師「應將實情告知
    懷孕婦女本人或其配偶，認為有施行人工流產之必要時，應
    勸其施行人工流產」之義務；就另一方面而言，即是給予婦
    女選擇之權利（自由）；換言之，婦女對於體內未成獨立生
    命而又患有法規所賦予得中止妊娠之先天性疾病之不健康胎
    兒，有選擇施行人工流產之權利，倘因醫院及相關人員之疏
    忽，未發現有符合此一情況之事實，致未及時告知懷胎婦女
    ，使其無法依優生保健法第9 條第1 項規定，自願施行人工
    流產，而繼續妊娠，最後生下不正常嬰兒，自屬侵害婦女對
    本身得決定施行人工流產之權利，此有臺灣高雄地方法院92
    年度醫字第2 號判決意旨可供參照（原證十四）。本件被告
    醫師對原告乙○○進行多次超音波檢查，卻皆未發現胎兒有
    前述嚴重臟器缺損、肢體畸型之情況，而未將胎兒畸型狀況
    告知，致原告無從自由選擇施行人工流產，產下男嬰簡宇廷
    ，造成原告無可補救之傷害，自有侵害原告之「生育自由決
    定權」，而應對原告負損害賠償責任。
  (六)請求權基礎：
  民法第184 條第1 項前段及第2 項，民法第227 第2 項，第
    227 條之1 準用民法第192 條、第193 條、第194 條、195
    條。
  按醫師診治病人時，應向病人或其家屬告知其病情、治療方
    針、處置、用藥、預後情形及可能之不良反應，醫師法第12
    條之1 定有明文；又被告對原告進行多次超音波檢查，依當
    時之醫療水準，被告有能力藉由超音波發現簡宇廷有前述嚴
    重臟器缺損、肢體畸型之情況，卻未發現，致原告無從自由
    選擇施行人工流產，產下男嬰簡宇廷，造成原告無可補救之
    損害，自有侵害優生保健法第9 條第1 項賦予原告之「生育
    自由決定權」及違反醫師法第12條之1 之規定，被告自應依
    民法第184 條第1 項前段及同條第2 項規定，就原告所受損
    害負賠償之責。
  原告因懷孕於94年12月26日起至95年5 月10日止，由被告進
    行產前檢查，之後於同年5 月14日產下一子簡宇廷，是就被
    告與原告間之醫療行為觀之，兩造間係成立一近似有償委任
    之非典型契約，被告自應盡善良管理人之注意義務為原告進
    行產前檢查、告知結果、提供建議及生產之醫療行為，而原
    告則負有給付報酬之義務，參照目前醫學水準、醫療之專業
    性，本件醫療契約，被告對於胎兒肢體是否有畸型應能夠預
    先判斷，可是胎兒出生後卻發現上肢沒有橈骨、只有四指（
    因此胎兒在母體內手掌是無法握拳的的，手掌都是張開的）
    ，缺右邊全肺臟及肺動靜脈。被告竟連這些明顯的缺陷都無
    法檢查出來，顯然未盡善良管理人義務，其履行給付之方法
    確有瑕疵，致未檢查出原告胎兒（即簡宇廷）之異常，亦未
    將結果告知，其給付之內容顯不符合債務之本旨，使原告無
    法即時為適當之優生保健處置，侵害原告「生育自由決定權
    」，即應負不完全給付之債務不履行責任，應依民法第227
    第2 項、第227條之1賠償原告之損害。
  (七)爰審酌原告請求之金額與項目如下：
  醫藥費70255元（原證十五）：依民法第民法第184條第1項
    前段及同條第2 項、第227 第2 項、第227 條之1 準用第19
    2 條之規定請求。
  交通費23250 元：查簡宇廷自95年5 月14日於臺大醫院住院
    ，至96年4 月19日簡宇廷於臺大醫院去世（詳參閱原證九）
    ，共計341 日，扣除原告因剖腹產休養至5 月18日出院，原
    告每日來回板橋家中與臺大醫院之間，搭乘捷運來往海山站
    至臺大醫院站，每單程為35元（原證十六），計算336 日，
    花費23250 元（計算式：35×2 ×336 ＝23520） 。依民法
    第184 條第1 項前段及同條第2 項、第227 第2 項、第227
    條之1 準用第192 條、193 條之規定，就此增加生活上之支
    出費用請求之。
  殯葬費149120元：為安葬簡宇廷，原告購買靈骨塔位花費95
    000 元（原證十七），管理費18000 元（原證十八），及辦
    理安葬事務花費36120元（原證十九），依民法第184條第1
    項前段及同條第2 項、第227 第2 項、第227 條之1 準用第
    192 條之規定請求之。
  精神慰撫金250 萬元：原告夫妻自愛子簡宇廷出生以來，風
    雨無阻地每日前往臺大醫院陪伴愛子，小小生命剛來到人間
    ，即至少歷經二次心臟手術，更因欠缺右肺致身體機能虛弱
    ，其間數度病危，與死神搏鬥長達340 天，簡宇廷與原告夫
    妻每天均承受極大身心煎熬，原告夫妻的心情起伏完全繫於
    愛子宇廷病況的好壞，身為母親的原告，歷經十月懷胎而生
    下簡宇廷，對於簡宇廷輔出生即獨自承受身體上巨大痛楚，
    原告夫妻僅能陪伴一旁而無法為其分擔一分一毫，心中萬般
    不忍，有時不免希望簡宇廷能早日解脫，回到阿彌陀佛的極
    樂淨土，但心中又是百般不捨，因為簡宇廷不管有任何的殘
    疾，都是原告的心肝寶貝，實不捨其離去，是以每日均前往
    台大醫院陪在一旁，因而無心工作，原告夫妻心情之矛盾與
    煎熬，實非筆墨所得形容。故原告夫妻架設網站記錄愛子對
    生命不放棄的點點滴滴，幸賴無數有情父母的鼓勵與支持，
    原告夫妻得以忘卻極端疲憊與煎熬的身心，與愛子宇廷一同
    向死神奮戰，故就此精神煎熬之損害，爰依民法第184 條第
    1項前段及同條第2項、第227第2項、第227條之1準用第195
    條之規定請求被告賠償250 萬元。
  (八)有關被告對於原告產前檢查的草率，被告非僅不承認，反而
    發了一份新聞稿給各電視媒體，內容為「日前北城婦幼醫院
    醫療團隊於日前成功的救活一位罕見心手症候群新生兒」（
    原證二十，各台記者均留存此稿），唯查，被告只是接生，
    搶救的是台大醫院謝武勳醫師及新生兒加護病房醫療團隊，
    被告所經營的北城婦幼醫院根本未參與，更是默不關心，何
    來搶救可言？故原告夫妻於95年8 月16日向臺北縣政府衛生
    局申請醫療爭議調處，臺北縣政府衛生局95年9 月12日「北
    衛醫字第0950072207號函」回覆『該院（即被告所經營之北
    城婦幼醫院）亦於95年8 月29日回覆不願進行醫療爭議調處
    』（原證二十一），原告鍥而不捨於96年3 月23日再向臺北
    縣醫師公會提出申訴，臺北縣醫師公會總幹事僅來電表示公
    會不是鑑定機關，如果沒有司法的判決，醫師公會無法對醫
    師做出懲戒。臺北縣政府衛生局及臺北縣醫師公會對於原告
    夫妻所提之申訴皆表示無能為力，故原告不得不提起本件訴
    訟。
  (九)為此，依據醫療契約與侵權行為之法律關係，請求被告給付
    247 萬2625元，及自起訴狀繕本送達翌日起至清償日止按年
    息5%計算之利息，並陳明願供擔保請准宣告假執行。
二、被告則抗辯：
  (一)原告僅於95年2 月20日後接受被告七次產前檢查，關於原告
    94年12月26日及95年1 月23日之就診非屬產前檢查。原告於
    懷孕初期及中期係至郭岳彰婦產科診所看診六次，一般門診
    及產前檢查各三次。而原告於94年12月26日首次至北城婦幼
    醫院係為一般門診諮詢，並非原告所述之產前檢查，且原告
    95年1 月23日因其頭痛不舒服，亦屬一般門診，北城婦幼醫
    院替其進行抽血檢驗，認其有貧血現象，並開立處方普拿疼
    以治頭痛，故原告該二次就診均為一般門診，而非屬原告所
    述之產檢。再者，一般孕婦依健保局之規定，須進行十次產
    前檢查，而原告前三次之產前檢查係在郭岳彰婦產科進行，
    原告係於懷孕第26週第四次產檢（即為95年2 月20日）方開
    始在北城婦幼醫院接受產檢，且依健保局編印之「孕婦健康
    手冊」第三頁所載，除第三次產檢須進行超音波檢查外，其
    餘各次產檢並無超音波檢查，而被告替原告所進行之第四次
    至第十次產前檢查，除第五次增加梅毒檢查、B 型肝炎表面
    抗原檢查及德國麻疹抗體檢查等實驗室檢查外，其他均為例
    行檢查項目，並不包括超音波檢查，更遑論原告所謂之3D超
    音波檢查。原告所提出原證一至原證六之超音波照片僅為單
    張照片，並非屬其個人產檢之一部分，係被告應原告之要求
    免費替其胎兒拍照留念，並非用以診斷之用，原告認被告係
    替其進行超音波檢查及3D超音波檢查，實屬誤解。
  (二)被告並無任何產檢之疏失：原告雖舉「懷孕百科」認被告應
    檢查出其胎兒之先天性異常，然依外國正式外獻報告，原告
    之胎兒所患之手部畸形、心臟畸形及右肺未發育均難在產前
    檢驗出。再依據「孕婦健康手冊」第23、24頁有關胎兒超音
    波之篩檢說明，仍有許多先天性疾病無法篩檢，如：肢端異
    常、先天性心臟病等。立體超立波優點為可判斷傳統超音波
    不易瞭解之空間資訊，或讓父母提早見到胎兒之容貌，而增
    強所謂之母胎心理連結，但較不易判斷內臟疾病，因此，縱
    特別以產婦自費安排「高層次超音波檢查」，故更詳細30至
    40分鐘之檢查，亦無法於產前診斷出罕見之心手症侯群。
  (三)依優生保健法施行細則第15條規定，人工流產應於妊娠24週
    內施行，原告第四次產檢才開始由被告產檢，當時原告已經
    妊娠26周，縱使原告所提出原證一至六照片可以看出原告之
    胎兒為畸形，被告依法亦不得進行人工流產，原告產出畸形
    兒，被告並無侵害其權利。
  (四)為此，請求駁回原告之訴及其假執行之聲請，並陳明如受不
    利判決，願供擔保請准宣告免假執行。
三、兩造不爭執之事實：
  (一)被告甲○○醫師於94年12月26日、95年1 月23日、95年2 月
    20日、95年3 月13日、95年3 月27日、95年4 月10日使用超
    音波儀器為原告謝淑玲之胎兒拍攝附於本案卷第116 頁至11
    8 頁之照片6 紙。
  (二)原告謝淑玲最後月經日期為94年8 月18日，預產期95年5 月
    25日，迨至95年5 月14日因懷孕38週合併陣痛入北城婦幼醫
    院待產，於當時17時34日分因急性胎兒窘迫，剖腹產下一男
    嬰（簡宇廷），新生兒產出後發現雙手短小畸形、雙手長短
    比例不均，乃將新生兒轉診至永和耕莘醫院，經耕莘醫院醫
    師初步檢查後，因設備不足又轉送至台大醫院附設新生兒加
    護病房，入院後診斷為手心症侯群。此後持續於台大醫院新
    生兒加護病房接受治療，並曾接受次心臟手術，但仍於96
    4月19日死亡。
四、本件爭點與本院判斷：
  (一)原告是否於被告經營之北城醫院進行全民健保提供之超音波
    檢查：
  原告主張於自94年12月26日、95年1 月23日於被告經營之北
    城醫院進行超音波檢查，並提出附於本院卷第116 頁之照片
    2 件為證。惟查原告係於94年11月95年1 月期間係於郭岳彰
    婦產科診所就醫，施作預保健保（A3）第三次產前檢查（申
    報代碼43）及超音波（申報代碼61）檢查，有中央健保局台
    北分局96年8 月日健保北費一字第0960044824號函1 件附於
    本院卷第143 頁足憑，上開健保局函文所稱之超音波（申報
    代碼61），即係附於本院卷第83頁之原告孕婦健康手冊第三
    格所稱之「妊娠第二期第一次：於妊娠20週前後提供一次超
    音波檢查」，而全民健保除提供該次超音波檢查外，並未再
    提供其他之超音波檢查，則原告就健保局所提供之超音波檢
    查並非在被告經營之北城婦幼醫院施作，而係在郭岳彰婦產
    科診所施作。則憑原告所提出之上開2 紙照片，並不足以證
    明被告曾為原告進行超音波檢查。
  次查被告甲○○醫師曾於94年12月26日、95年1 月23日、95
    年2 月20日、95年3 月13日、95年3 月27日、95年4 月10日
    使用超音波儀器為原告謝淑玲之胎兒拍攝附於本案卷第116
    頁至118 頁之照片6 紙，已據其所不爭執。而該六次所拍攝
    之照片，被告徐水泉醫師抗辯僅係使用超音波儀器內附之「
    都卜勒」儀器檢查胎兒之「胎心音」與「胎位」，並未對於
    胎兒是否畸型以及胎兒之內臟器官進行檢查（詳本案卷宗第
    120 頁）。因原告就健保局所提供唯一之超音波檢查既已在
    其他診所施作，被告如再為重複之超音波檢查即無法申請健
    保給付，自無再為原告施作高層次超音波檢查之義務，則被
    告未為原告作高層次之超音波檢查，僅使用超音波儀器內內
    附之「都卜勒」儀器檢查胎兒之「胎心音」與「胎位」，並
    未違反醫療作業常規，難認有何過失。
  (二)原告於被告經營之北城婦幼醫院產檢期間未檢驗出胎兒之手
    心症侯群有無過失部分：
  經查原告自94年11月95年1 月期間係於郭岳彰婦產科診所就
    醫，施作預保健保（A3）第三次產前檢查（申報代碼43）及
    超音波（申報代碼61）檢查之事實，已如前述，則原告於94
    年12月26日、95年1 月23日至被告經營之北城婦幼醫院就診
    並非孕婦健康手冊所提供之前三次產檢，而係一般門診，被
    告自難期待於95年1 月23日前檢查出原告胎兒之手心症侯群
    之疾病。
  次查原告首次至被告經營之婦幼醫院進行檢產，係於95年2
    月20日進行全民健保所提供之第四次產檢，該次產檢係屬懷
    孕26週之產檢，該次之產檢被告除無義務使用超音音波儀器
    進行高層次之「超音波檢查」（註：高層次「超音波檢查」
    一語乃引用被告甲○○醫師於96年7 月9 日所提出書狀之抗
    辯，詳本案卷宗第120 頁）外，且縱施以高層次超音波檢查
    出手心症侯群，亦已逾優生保健法施行細則第15條所規定24
    週之法定人工流產期間限制，被告亦不得為原告施作人工流
    產手術。
  再查被告於95年3 月13日、95年3 月27日、95年4 月10日先
    後使用超音波儀器為原告謝淑玲之胎兒拍攝照片，並進行產
    檢，因均已逾法定24週之人工流產期間限制，自無再檢查胎
    兒無有符合人工流產要件之必要。
  本件經送行政院醫審會鑑定結果，亦認心手症侯群為罕見之
    先天性異常疾病，超音波實務上並不如想像容易，再加上超
    波物理特性及胎兒發育的種種限制，整個醫療過程，甲○○
    醫師尚無違反醫療常規，亦尚未發現有疏失之虞，亦有鑑定
    書1 件附於本院卷第194 頁足憑。
  綜上所述，原告就全民健保所提供之前三次產檢並非在被告
    經營之北城婦幼醫院就診，迨95年2 月20日至被告經營之醫
    院進行產檢時已屬懷孕之26週，超過法定24週之人工流產期
    間限制，自難將原告無法喪失選擇人工流產之機會歸責於被
    告未使用超音波檢出胎兒病症所致，則被告就本件醫療事件
    並無過失，原告請求被告賠償，為無理由。
五、從而，原告依據醫療契約與侵權行為之法律關係，請求被告
    賠償247 萬2625元，及自起訴狀繕本送達翌日起至清償日止
    按年息5%計算之利息，為無理由，應予駁回。又原告既受敗
    訴之判決，其假執行之聲請亦失所附麗，應併予駁回。
六、結論：原告之訴為無理由，依民事訴訟法第78條，判決如主
    文。
中    華    民    國    97    年    9     月    30    日
                  民事第三庭     法  官  何君豪
以上正本係照原本作成
如對本判決上訴，須於判決送達後20日內向本院提出上訴狀
中    華    民    國    97    年    9     月    30    日
                                 書記官  黃琴茜


司法院資訊處製作；財團法人民間司法改革基金會備份。
